---
title: "Стрес і сенс навчання"
author: "Виноградов О.Г."
lang: uk-UA
toc: true
toc-depth: 3
toc-location: left
toc-title: Зміст
author-title: Автор
crossref:
  tbl-title: Таблиця
  tbl-prefix: Табл.
  fig-title: Рисунок
  fig-prefix: Рис.
format:
  html:
    css: styles.css
    theme: cyborg
    monobackgroundcolor: "#000040"
---

## Вступ

Як суб'єктивне відчуття стресу залежить від сенсу навчання. Спочатку обчислимо сумарні бали по обох методиках, скориставшись класичною вимірювальною моделлю, яку запропонував Р. Лікерт:

```{r}
library(haven)

sm <- read_spss("sm.sav")

sm <- transform(
  sm,
  meaning = 3 - (D1 + D2 + D3 + D4 + D5 + D6 + D7 + D8) / 8,
  pss = B1 + B2 + B3 - B4 - B5 + B6 - B7 - B8 + B9 + B10 + 14,
  female = gender - 1
)
```

Тепер з ціми змінними можна побудувати просту регресійну модель, в якій залежною змінною виступатиме суб'єктивний стрес, а незалежною -- сенс навчання:

```{r}
model_1 <- lm(
  formula = pss ~ meaning,
  data = sm
)

summary(model_1)
```

А тепер побудуємо гістограму

```{r}
hist(sm$meaning)
```

